臺灣臺北地方法院民事裁定
110年度北簡字第16680號
原      告  潘俞宏
被      告  光研科技法律事務所

法定代理人  陳郁庭


訴訟代理人  李重慶
上列當事人間請求清償債務事件，本院裁定如下：
    主  文
本件移送臺灣士林地方法院。
    理  由
一、按訴訟，由被告住所地之法院管轄；對於設有事務所或營業
    所之人，因關於其事務所或營業所之業務涉訟者，得由該事
    務所或營業所所在地之法院管轄，民事訴訟法第1條第1項前
    段、第6條分別定有明文。次按對於設有事務所或營業所之
    人，因關於其事務所或營業所之業務涉訟者，得由該事務所
    或營業所所在地之法院管轄，固為民事訴訟法第6條所明定
    ，惟此特別審判籍，係針對因事務所或營業所之業務本身或
    與執行業務有關事項所生之訴訟事件而設，足見其適用自應
    以因事務所或營業所之「業務本身或與執行業務有關事項」
    而涉訟者為限，並非一造在某地設有事務所或營業所，該事
    務所或營業所所在地之法院即有管轄權（臺灣高等法院臺中
    分院106年度抗字第309號裁定意旨參照）。又訴訟之全部或
    一部，法院認為無管轄權者，依原告聲請或依職權以裁定移
    送其管轄法院，民事訴訟法第28條第1項亦定有明文。
二、本件原告起訴請求被告應依照原告即潘俞宏與陳郁庭簽立之
    合夥契約書約定，清償原告對被告總金額為新臺幣18萬元之
    薪資債權等語（見本院卷第11頁、第21頁）。而債權債務之
    主體，以締結契約之當事人為準，契約成立生效後，因契約
    所生之債權債務關係即存在於該締約之當事人間（最高法院
    109年度台上字第2638號判決意旨參照）；苟非締結契約之
    債務人，該契約債權人即不得基於契約對之請求履行債務（
    最高法院109年度台上字第2190號判決意旨參照）；合夥與
    獨資不同，合夥團體所負之債務，與各合夥人個人之債務有
    別（最高法院104年度台上字第2160號判決意旨參照）。本
    件原告係依其與陳郁庭簽立之合夥契約書，起訴請求被告清
    償債務，雖同時主張依民事訴訟法第6條規定，認本院就本
    件有管轄權云云（見本院卷第9頁），惟參照臺灣高等法院
    臺南分院96年度抗字第148號民事裁定載：「『對於設有事務
    所或營業所之人，因關於其事務所或營業所之業務而涉訟者
    ，得由其事務所或營業所所在地之法院管轄』，此為民事訴
    訟法第6條關於因業務涉訟之特別審判籍之規定。是本條特
    別審判籍之要件明文有二：㈠須以設有事務所或營業所之人
    （無論其業務係以非營利或營利為目的）、且必須係以自己
    之名義獨立繼續經營或執行其業務者為被告；㈡須因關於其
    事務所或營業所之業務涉訟，亦即，須因業務本身所發生之
    交易糾紛或因業務之牽連關係附帶發生之法律關係事件屬之
    。查抗告人於原審提起本訴時，係主張『相對人違反兩造合
    夥契約之約定，私自不法領取高額業績獎金，造成抗告人之
    損害，故應對抗告人負損害賠償之責任』云云，足認本件紛
    爭實係起因於相對人是否違反兩造間之內部合夥契約所致，
    相對人本身既非對外另設有事務所或營業所而為代表之人（
    依抗告人主張，相對人僅為新聖麒企業有限公司之總經理）
    ，更非因相對人事務所或營業所之業務而涉訟，揆諸上開說
    明，本件應無民事訴訟法第6條特別審判籍規定之適用。抗
    告意旨指摘本件得適用上開特別審判籍之規定云云，顯無理
    由，無足採信。」意旨，本件應無民事訴訟法第6條規定之
    適用甚明。又被告陳郁庭住所在臺北市○○區○○○路0段000○0
    號4樓、居所在臺北市○○區○○○路0段0號2樓），有戶籍謄本
    、合夥契約書在卷可稽（見本院卷第41頁、第17頁），依民
    事訴訟法第1條第1項前段規定，本件應由臺灣士林地方法院
    管轄。此外，兩造間復無合意由本院管轄之約定，原告亦未
    提出本院確有本件管轄之依據，是原告向無管轄權之本院起
    訴，顯係違誤，應依職權將本件移送於該管轄法院即臺灣士
    林地方法院。
三、依民事訴訟法第28條第1項，裁定如主文。
中　　華　　民　　國　　110 　年　　10　　月　　21　　日
                  臺北簡易庭    法  官　詹慶堂
以上正本證明與原本無異。
如不服本裁定，應於裁定送達後10日內向本庭（臺北市○○區○○○
路0段000巷0號）提出抗告狀，並繳納裁判費新臺幣1,000元。
中　　華　　民　　國　　110 　年　　10　　月　　21　　日
                                書記官  馬正道